【裁判字號】    97,交聲,2032
【裁判日期】    971126
【裁判案由】    聲明異議
【裁判全文】
臺灣高雄地方法院交通事件裁定      97年度交聲字第2032號
原處分機關  高雄市政府交通局
異  議  人  甲○○
上列異議人即受處分人因違反道路交通管理處罰條例案件，對於
高雄市政府交通局97年8 月19日所為之處分（原處分案號：高市
交裁字第裁32-B00000000號），聲明異議，本院裁定如下：
    主  文
原處分撤銷。
甲○○不罰。
    理  由
一、原處分意旨略以：異議人即受處分人甲○○駕駛車牌照號碼
    05 09-UK號自用小客車，於民國（下同）97年2 月2 日上午
    9 時10分許，在高雄市三民區○○○路與明誠二路口，駕駛
    汽車肇事致人受傷，未應即採取救護措施及未依規定處置，
    並通知警察機關處裡，任意移動車輛及現場痕跡證據，逕自
    逃逸，依道路交通管理處罰條例第62條第3 項規定，裁處罰
    緩新臺幣（下同）9,000 元等語。
二、本件聲明異議意旨略以：我於上述時、地駕駛上開自小客車
    行經高雄市三民區○○○路與明誠二路口時，雖與被害人柯
    正志所騎乘之車牌號碼715-BDN 號機車發生碰撞，但我不知
    發生車禍，經柯正志追趕後，始知悉與柯志正發生車禍，嗣
    報警處理，我無肇事逃逸之故意，且業經臺灣高雄地方法院
    檢察署以97年度偵字第4715號不起訴處分確定，爰聲明異議
    請求撤銷原處分等語。
三、按汽車駕駛人駕駛汽車肇事致人受傷或死亡者，應即採取救
    護措施及依規定處置，並通知警察機關處理，不得任意移動
    肇事汽車及現場痕跡證據，違反者處新臺幣（下同）3,000
    元以上9,000 元以下罰鍰，道路交通管理處罰條例第62條第
    3 項前段定有明文。惟違反行政法上義務之行為非出於故意
    或過失者，不予處罰，行政罰法第7 條第1 項亦定有明文。
    是以，前開道路交通管理處罰條例處罰規定並未處罰過失，
    故必以受處分人有逃逸之故意，始得歸責，換言之，即行為
    人除客觀上有逃逸之行為外，尚須對其肇事致人受傷或死亡
    之事實有違法之認識，及決意逃逸之故意，始足當之，合先
    敘明。
四、經查：
(一)、查異議人於上開時、地駕車肇事，並致被害人柯正志受傷之
    事實，業經本院調閱臺灣高雄地方法院檢察署97年度偵字第
    4715號偵查卷查核屬實，並有高雄市政府警察局三民第二分
    局製作之道路交通事故現場圖、道路交通事故調查表(一)、(二)
    、高雄市政府警察局交通大隊交通事故談話紀錄表、高雄醫
    學大學附設中和紀念醫院診斷證明書、車牌號碼0509-U K號
    自小客車及車牌號碼715-BDN 號機車之照片等資料附於該偵
    查卷內可稽，是異議人確有於上開時、地駕車肇事之事實，
    應堪認定。
(二)、惟異議人堅決否認有何肇事逃逸之犯行，辯稱：當時我不知
    發生車禍，係柯正志將我攔停後，始知悉與柯正志發生車禍
    ，嗣報警處理等語：
１、查證人即被害人於柯正志於警訊中及偵查中均證稱：我於97
    年2 月2 日9 時10分許，騎乘之車牌號碼715-BDN 號機車至
    民族一路口時，因異議人駕駛車牌號碼0509-UK 號自用小客
    車，沿高雄市三民區○○○路由西往東行駛，至明誠二路與
    民族一路口欲右轉民族一路，異議人所駕駛之自小客車右後
    車尾擦撞到我的的機車左側手把，倒地後馬上起身騎乘機車
    追趕，擦撞時力道並非很大，且擦撞後異議人所駕駛之自小
    客車車速並未變快，嗣我約以車速40公里之車速追趕異議人
    ，在高雄市三民區○○○路51號對面橋上，將異議人所駕駛
    上開車輛攔停後，即報警處理等語，足認異議人駛離現場時
    ，並無特意加速離開現場，參以該案卷內所附異議人駕駛之
    05 09-UK號自用小客車照片觀之，該車因擦撞柯志正之機車
    左側手把，所造成之撞擊點係在右後車尾上方，僅有一小擦
    痕而已並非明顯，顯見擦撞之力道與造成之聲響應屬輕微，
    足認異議人辯稱於本件交通事故發生後，難以察覺有發生交
    通事故肇事之情乙節，並非無據。佐以異議人經柯志正追趕
    後，即留在現場處理，且於當日與被害柯志正成立和解書，
    載明：「一、茲鑒於事出意外雙方同意和解結案由甲方（異
    議人）賠付乙方（即柯志正）機車修理費用及醫療費用共計
    新臺幣萬元整。」，堪認異議人主觀上應無逃逸之犯意，
    且異議人因本件交通事故所觸犯刑法第185 條之4 肇事致人
    死傷而逃逸罪嫌，亦經上開偵查案件之承辦檢察官於97年3
    月22日以罪嫌不足為由，為不起訴處分確定在案，業經本院
    依職權調閱上開偵查案件查閱無訛，益見被告並無肇事逃逸
    之行為。
２、準此，異議人無肇事逃逸之行為，且經柯志正追趕後，即留
    在現場處理，並與柯志正成立和解，自難認異議人有駕駛汽
    車肇事致人受傷，未採取救護措施，旋即逃逸之行為。從而
    ，原機關依道路交通管理處罰條例第62條第3 項規定，裁處
    異議人罰鍰9,000 元處分，自有未洽。
３、綜上，原處分機關未予詳查，逕對異議人為不利之認定，認
    異議人有前開違反道路交通管理處罰條例之違規事實並為前
    開裁決，難認允當。本件異議為有理由，自應由本院將原處
    分撤銷，改諭知異議人不罰，以資適法。
據上論斷，應依道路交通案件處理法第20條，裁定如主文。
中    華    民    國    97    年    11    月    26    日
                      交通法庭  法  官  文昌
以上正本證明與原本無異。
如不服本裁定，應於送達後5日內，向本院提出抗告狀。
中    華    民    國    97    年    11    月    26    日
                                書記官  吳良美


司法院資訊處製作；財團法人民間司法改革基金會備份。
